【裁判字號】    92,整,1
【裁判日期】    950215
【裁判案由】    公司重整
【裁判全文】
臺灣板橋地方法院民事裁定                 92年度整字第1號
聲  請  人  久津實業股份有限公司重整監督人李岳霖
            久津實業股份有限公司重整監督人丙○○
上列聲請人聲請解除久津實業股份有限公司重整人事件，本院裁
定如下：
    主  文
甲○○為久津實業股份有限公司重整人之職務，應予解除。
    理  由
一、本件聲請意旨略以：最高法院94年度台抗字第1179號裁定意
    旨無非謂聲請人提出之再抗告為不合法，則本件應回歸台灣
    高等法院94年度抗字第1917號裁定所示意旨內容為准。而上
    開高等法院裁定對聲請解除重整人事件指出「若認原重整人
    （即甲○○）有未盡善良管理人之注意義務，重行選任新任
    重整人（即乙○○）亦不利於重整公司」云云。准此，原裁
    定所持見解，顯非無認定原重整人及選任新任重整人二者俱
    有疑慮或不當之情形。為此，聲請人認系爭解除重整人之事
    由，仍然存在而未消滅，爰再提起聲請等語。
二、按公司重整人由法院就債權人、股東、董事、目的事業中央
    主管機關或證券管理機關推薦之專家中選派之；重整人執行
    職務應受重整監督人之監督，其有違法或不當情事者，重整
    監督人得聲請法院解除其職務，另行選派之，公司法第290
    條第1項及第4項分別定有明文。而重整人依法應盡善良管理
    人之注意義務，為公司業務之經營及財產之管理，妥適執行
    職務；若重整人顯有悖於公司股東及債權人之信賴，亦具有
    違背公司重整利益之行為，則屬執行職務有不當之情事。又
    現行公司法雖無明文規範重整人之消極要件，然重整人乃由
    法院所選任，於重整程序中執行職務，對外代表公司，其地
    位與重整前之董事，或破產程序中之破產管理人相類似，則
    法院撤換重整人自得類推適用關於董事或破產管理人之相關
    規定。另公司法雖僅規定重整監督人得聲請法院解除重整人
    職務，未明文規定法院得依職權撤換重整人，然由公司法第
    290條第1項之立法意旨解釋得知，法院係以維持重整人具有
    客觀超然之立場處理重整事務而為選派，則法院若認重整人
    除有公司法第290條第4項之情事外，其執行職務顯有偏頗之
    虞，或具有任何危及損害重整事務順利進行之行為，法院自
    得依職權解除重整人之職務。查本院裁定進行本件重整程序
    前，久津公司所轉投資之久暢公司於民國92年間決議辦理減
    資後再行增資，該案對於重整公司經營似無實質助益，該等
    股權調整是否確有必要，誠有檢討餘地。而甲○○身為重整
    公司之負責人，竟對於久暢公司經營權易主一事毫無所悉，
    此舉除顯示其確實未善盡善良管理人之注意義務，自屬公司
    法規定「執行職務有不當情事」之範疇，且久津公司電子事
    業處經營績效持續惡化，嚴重侵蝕重整公司本業之經營成果
    ，甲○○之財務專長並未展現顯著具體功效。又本院於93年
    1 月29日之重整裁定中，選任甲○○擔任重整公司重整人乙
    職，係考量其時任久津公司董事長兼電子事業部總經理，重
    整程序須借重其熟悉久津公司原有業務或債權債務關係，用
    以釐清規劃重整公司未來營運狀況及債權展還情形。然重整
    程序迄今已屆2 年餘，重整業務於上開階段性任務業已完成
    ，此際重整程序當著重於公司營運業務之擴展、財務之重整
    與債務之清償，況考量甲○○係隸屬於原久津公司經營階層
    ，久津公司遭逢重整之初，公司之股權價值顯為負值，則其
    公司經營績效不彰，自屬昭然若揭之事實。是甲○○於重整
    裁定前之不當行為，顯不足再行擔任久津公司重整人之職務
    ，且重整公司於新階段之目標乃著重於本業營運、財務重整
    及重整計劃之擬定及遂行，此時自有重行考量調整重整人之
    必要。
三、次按裁定重整後，公司之破產、和解、強制執行及因財產關
    係所生之訴訟等程序，當然停止，公司法第294 條著有明文
    。蓋公司重整係調整公司債權人、股東及其他利害關係人之
    利害，以圖公司企業維持與更生為目的之制度。而公司因財
    務困難始為重整之聲請，如未適當限制公司履行債務及對公
    司行使債權，公司財務困難之情形，勢將日趨嚴重，從而影
    響將來重整公司之營運與償債能力。故為保全公司財產，須
    適當限制公司履行債務及對公司行使債權。經查，本院於95
    年1 月26日接獲重整監督人李岳霖之陳報狀，陳報甲○○重
    行交接擔任重整人後，即以個人名義發函要求重整公司處理
    若干事項，其中甲○○以重整公司尚有財力聘請財務顧問擔
    任高階主管，以及與中旭廣告進行現金交易等為由，要求重
    整公司於重整聯席會議中，將債權銀行團要求久津公司還本
    付息之建議列入議程。然而參酌上開公司法規定意旨可知，
    重整債權既應依重整程序行使權利，重整計劃又應就公司全
    部財產統籌擬定，公司之破產等程序自應暫時停止，以待重
    整程序之進行。換言之，公司破產等程序均應於重整程序進
    行前停止之，依舉重以明輕之法理，則任何關於重整公司債
    權債務之清償，自無單獨於重整計劃外為另行處置之理。今
    甲○○發函要求重整公司限期處理上開債權銀行之提議，此
    舉將造成重整公司債權人間之不公平待遇，顯有獨厚債權銀
    行而輕視一般小額債權人之嫌。又甲○○不但未積極建議重
    整公司將上開債權銀行債務處理方式列入重整計劃中為全盤
    考量，反而以重整人職權指示久津公司配合處理，其指示之
    債務處理原則亦與公司重整程序之法理背道而馳。另久津公
    司目前公司現金流量每月均達數億元之譜，顯見久津公司本
    業經營頗具成效，公司前景亦頗具展望，有久津公司重整人
    、重整監督人聯席會會議記錄附卷可稽，惟甲○○上開行為
    將使重整公司財務再次陷入無法負荷之狀況，同時有扼殺久
    津公司重生之機會，益徵其未正確認知擔任重整人之角色與
    功能。再者，甲○○身為法院指派之重整人，實係重整公司
    之經營者，然未見其與久津公司其他主管人員積極研擬公司
    之重整計劃，亦未陳報法院其如何改善公司本業經營及債權
    債務展還等事項，卻發函要求重整公司相關管理人員處理其
    不利公司發展之提案，甲○○此舉業已造成公司內部之無謂
    爭執，對於重整公司人員向心力不啻是重大打擊，亦衝擊久
    津公司更生目標之達成。是甲○○顯已不適任久津公司之重
    整人乙職，則聲請人爰依公司法第290 條第4 項之規定，聲
    請解除久津公司重整人甲○○之職務，於法尚無不合，應予
    准許。
四、依公司法第290條第4項，裁定如主文。
中    華    民    國    95    年    2     月    15    日
                  民事第二庭    法  官  徐福
以上正本係照原本作成
如對本裁定抗告須於裁定送達後10日內向本院提出抗告狀
中    華    民    國    95    年    2     月    16    日
                                書記官  林文賢


司法院資訊處製作；財團法人民間司法改革基金會備份。
